【裁判字號】    89,上訴,738
【裁判日期】    890815
【裁判案由】    殺人未遂
【裁判全文】
臺灣高等法院刑事判決                            八十九年度上訴字第七三八號
    上  訴  人  丁○○
    即  被  告
    指定辯護人  本院甲○
右上訴人因殺人未遂案件，不服臺灣桃園地方法院八十八年度訴字第三二八號，中華
民國八十八年十月二十日第一審判決（起訴案號：臺灣桃園地方法院檢察署八十八年
度偵字第一二四九號），提起上訴，本院判決如左：
    主  文
上訴駁回。
    事實及理由
一、本案經本院審理結果，認第一審變更起訴法條以上訴人即被告丁○○傷害人之身
    體，處有期徒刑壹年，認事用法及量刑均無不當，應予維持，並引用第一審判決
    書記載之事實、證據及理由（原判決理由一第五行所載之西瓜刀應更正為菜刀、
    理由二最後第二行所載「審酌被告過失程度」一句，應更正為審酌被告侵害之程
    度及其智識、品行、犯罪動機、手段）。
二、被告上訴意旨略以被告並無傷害之故意，當時全係告訴人乙○○與丙○○二人聯
    手毆打被告，以致被告跌倒在地，才會拾起菜刀作為防衛，且被告當時所著衣服
    遭撕破，臉部有瘀青等情，顯見被告有遭渠等毆打之事實，被告係出於正當防衛
    云云。
三、按行使正當防衛權，以有「現在」不法之侵害為要件，倘侵害行為業已過去，則
    無正當防衛之適用，最高法院八十三年台上字第一六五七號刑事判決著有明文，
    本件證人曾三和於原審法院證稱：「『蔡』（指丁○○）躺在地上，揮手上物品
    （指菜刀），沒有人強壓他身上」等語（見原審卷第五十六頁反面），足見被告
    當時揮舞菜刀之際，並無任何不法侵害之存在，又被告於警訊時稱：：：丙○○
    拿著相機還一直在照相，我上前欲搶下相機，丙○○見狀推了我一把，我跌坐在
    地，看見乙○○與丙○○衝上來，欲聯手圍毆我，：：，從被告所述可見係被告
    自認告訴人將予圍毆，此係將來之事，亦不合現在不法之侵害之要件，縱如被告
    所言係遭告訴人之推打而跌倒，惟被告手拿菜刀，告訴人手無寸鐵，豈敢有任何
    繼續侵害被告之行為，是在侵害行為已然不存在之情形下，揆諸前揭判決要旨，
    即無正當防衛之可言，再被告持菜刀對著人身揮砍，自足以使人受傷，這是一般
    人之經驗常識，且告訴人確因被告之揮砍而受傷（如前診斷書），是被告稱無傷
    害之故意，一無可取，被告之前揭上訴，核無理由，應予駁回。
四、被告請求傳訊黃士峰及再次傳訊證人曾三和，本院認事證已臻明確，無再予傳訊
    之必要，附此敘明。
據上論斷，應依刑事訴訟法第三百六十八條、第三百七十三條判決如主文。
本案經檢察官陳文禮到庭執行職務。
中      華      民      國    八十九    年      八     月     十五      日
                                臺灣高等法院刑事第四庭
                                    審判長法  官  蔡  永  昌
                                          法  官  徐  昌  錦
                                          法  官  許  宗  和
右正本證明與原本無異。
檢察官如不服本判決應於收受送達後十日內向本院提出上訴書狀，其未敘述上訴之理
由者並得於提起上訴後十日內向本院補提理由書（均須按他造當事人之人數附繕本）
。
被告不得上訴。
                                          書記官  廖  艷  莉
中      華      民      國    八十九    年      八     月     十七      日
附錄：本案論罪科刑法條全文
刑法第二百七十一條
殺人者，處死刑、無期徒刑或十年以上有期徒刑。
前項之未遂犯罰之。
預備犯第一項之罪者，處二年以下有期徒刑。


司法院資訊處製作；財團法人民間司法改革基金會備份。
